臺灣彰化地方法院刑事判決
111年度訴字第917號
公  訴  人  臺灣彰化地方檢察署檢察官
被      告  陳勝峯


上列被告因加重詐欺等案件，經檢察官提起公訴（111年度偵字
第11627號），被告於準備程序中就被訴事實為有罪之陳述，經
告知簡式審判程序之旨，並聽取公訴人、被告之意見後，本院合
議庭裁定由受命法官獨任依簡式審判程序審理，判決如下：
    主    文
陳勝峯犯如附表所示各罪，分別處如附表「主文」欄所示之刑，
應執行有期徒刑壹年捌月。
    犯罪事實
一、陳勝峯（參與犯罪組織部分未據檢察官起訴，且本案非最先
    繫屬於法院之案件，故不在本院審理範圍）依其智識程度及
    社會生活經驗，可知悉金融帳戶為個人信用、財產之重要表
    徵，而國內社會上層出不窮之犯罪集團為掩飾不法行徑，避
    免執法人員之追究及處罰，經常利用他人之金融帳戶掩人耳
    目，可預見將自己之金融帳戶帳號提供予不詳之人使用後再
    依指示提領款項交付，可能屬擔任提領詐欺犯罪贓款之行為
    （即俗稱之「車手」），且如代他人提領帳戶內來源不明之
    款項，形同為詐騙者取得詐欺犯罪贓款，並藉此掩飾詐欺不
    法所得之本質、來源及去向，製造金流斷點。陳勝峯前因負
    債，經真實姓名年籍不詳、綽號「小偉」之男子及其女友（
    無證據證明該2人未滿18歲）要求提供帳戶以供匯款並提領
    款項，而其依上揭情節，可預見此可能係詐欺犯罪者要求其
    擔任車手，以遂行詐欺取財及洗錢犯罪，而有違法風險，竟
    仍同意提供其所有之金融帳戶帳號並提領款項，與「小偉」
    及其女友共同意圖為自己不法之所有，基於縱可能與前開2
    人共同詐欺及隱匿詐欺犯罪所得之去向亦不違背其本意之三
    人以上共同詐欺取財、洗錢不確定故意之犯意聯絡，先由陳
    勝峯於民國110年2月27日前之不詳時間，提供其在合作金庫
    商業銀行○○分行所申設帳號0000000000000號之帳戶帳號予
    「小偉」及其女友使用，再由「小偉」及其女友於如附表所
    示之時間，以如附表所示之詐欺方式，向如附表編號１、２號
    所示之甲○○、乙○○施用詐術，致渠2人陷於錯誤，分別匯款
    、轉帳如附表編號１、２號所示款項至如附表編號１、２號所示
    之第一層帳戶內後，「小偉」及其女友再將甲○○、乙○○受騙
    款項中之新臺幣（下同）43萬2,500元層轉至第二層帳戶即
    陳勝峯上開帳戶，復推由陳勝峯依指示於110年3月2日13時2
    9分許，在位於彰化縣○○鎮○○路000號1樓之合作金庫商業銀
    行○○分行，臨櫃提領68萬6,000元（超過43萬2,500元之款項
    係由不詳之人不明原因轉入，與本案無關），旋將上開款項
    交付予前開2人，以此方式製造金流斷點，致無從追查前揭
    犯罪所得之去向、所在，而掩飾、隱匿該犯罪所得之去向、
    所在。
二、案經甲○○、乙○○訴由臺中市政府警察局報告臺灣彰化地方檢
    察署檢察官偵查起訴。
    理    由
一、本案被告陳勝峯所犯係死刑、無期徒刑、最輕本刑為3年以
    上有期徒刑以外之罪，亦非高等法院管轄之第一審案件，被
    告於準備程序進行中，就被訴事實為有罪之陳述，經告知簡
    式審判程序之旨，並聽取公訴人及被告之意見後，本院合議
    庭依刑事訴訟法第273條之1第1項規定，裁定由受命法官獨
    任進行簡式審判程序，且依刑事訴訟法第273條之2、第159
    條第2項之規定，不適用同法第159條第1項之規定，亦不受
    同法第161條之2、第161條之3、第163條之1及第164條至170
    條規定之限制，合先敘明。
二、認定犯罪事實所憑之證據及理由：
　　上揭犯罪事實，業據被告於警詢、偵訊、本院準備程序及審
    理時坦承不諱（見臺灣彰化地方檢察署111年度偵字第11627
    號偵查卷宗【以下簡稱偵字第11627號卷】第31頁至第39頁
    、第111頁至第117頁，本院卷第37頁至第41頁、第45頁至第
    52頁），核與證人即告訴人甲○○、乙○○於警詢時證述之情節
    大致相符（見偵字第11627號卷第55頁至第63頁、第75頁至
    第78頁），且有監視器錄影畫面翻拍相片、陳勝峯上開帳戶
    之開戶基本資料、歷史交易明細查詢、綜合印鑑卡、告訴人
    甲○○匯款之國泰世華商業銀行匯出匯款憑證影本2紙、玉山
    商業銀行帳號0000000000000號帳戶之申設人資料及交易明
    細、臺中市政府警察局豐原分局社口派出所受理詐騙帳戶通
    報警示簡便格式表、告訴人乙○○提供之轉帳明細翻拍照片等
    件附卷可證（見偵字第11627號卷第41頁至第47頁、第50頁
    至第52頁、第65頁、第67頁至第69頁、第79頁、第81頁至第
    83頁），足見被告之自白核與事實相符，堪以採信。綜上所
    述，本案事證明確，被告犯行堪以認定，應予依法論科。
三、論罪科刑之依據：
  ㈠被告主觀上知悉其與「小偉」及其女友各自分工為前開犯行
    ，參與人數至少已有三人，此如前述。又被告參與詐欺集團
    犯罪組織，擔任如犯罪事實欄所示之工作，其主觀上有隱匿
    渠等之詐欺犯罪所得，以逃避國家追訴或處罰之犯意，客觀
    上有隱匿詐欺犯罪所得去向之作用，而製造金流斷點，核與
    洗錢防制法第14條第1項一般洗錢罪之要件相合。是核被告
    所為，係犯刑法第339條之4第1項第2款之三人以上詐欺取財
    罪及洗錢防制法第14條第1項之一般洗錢罪。
  ㈡被告與「小偉」及其女友間，就所犯上開加重詐欺及洗錢防
    制法之犯行，具有犯意聯絡與行為分擔，為共同正犯。
  ㈢加重詐欺罪係侵害個人財產法益之犯罪，其罪數計算，以被
    害人數、被害次數之多寡，決定其犯罪之罪數。同理，洗錢
    防制法立法目的除了維護金融秩序之外，亦旨在打擊犯罪。
    尤其在個人財產法益犯罪中，行為人詐取被害人金錢後，如
    透過洗錢行為而掩飾、隱匿所得去向，非惟使檢警難以追緝
    ，亦使被害人無從求償。故洗錢防制法透過防制洗錢行為，
    促進金流透明，得以查緝財產犯罪被害人所騙金錢之流向，
    而兼及個人財產法益之保護。從而，洗錢防制法第14條第1
    項洗錢罪之罪數計算，亦應以被害人人數為斷；且如就同一
    被害人施行加重詐欺後，透過洗錢行為以掩飾、隱匿所得去
    向，因目的單一且具有行為重疊性，自應以一行為論處想像
    競合犯。是被告就如附表各編號所示犯行，乃係以一行為同
    時觸犯刑法第339條之4第1項第2款加重詐欺取財罪及洗錢防
    制法第14條第1項之一般洗錢罪，均為想像競合犯，各應依
    刑法第55條規定，分別從較重之三人以上共同犯詐欺取財罪
    處斷。
  ㈣被告本案所犯2次加重詐欺取財犯行間，犯意各別，行為互殊
    ，應予分論併罰。
  ㈤被告前因過失傷害案件，經臺灣臺北地方法院以108年度審交
    簡字第331號簡易判決處有期徒刑5月確定，於109年3月9日
    易科罰金執行完畢，有臺灣高等法院被告前案紀錄表1份附
    卷足憑（見本院卷第18頁），是被告於有期徒刑執行完畢5
    年以內故意再犯本案有期徒刑以上之罪，符合累犯之要件，
    堪認其刑罰反應力薄弱，又參酌司法院大法官會議釋字第77
    5號解釋意旨，本案被告依其犯罪情節，並無處以法定最輕
    本刑仍顯過苛之情形，均應依刑法第47條第1項規定，各加
    重其刑。
  ㈥洗錢防制法第16條第2項規定：「犯前二條之罪，在偵查或審
    判中自白者，減輕其刑。」次按想像競合犯之處斷刑，本質
    上係「刑之合併」。其所謂從一重處斷，乃將想像競合犯組
    成之評價上數罪，合併為科刑一罪，其所對應之刑罰，亦合
    併其評價上數罪之數法定刑，而為一個處斷刑。易言之，想
    像競合犯侵害數法益者皆成立犯罪，論罪時必須輕、重罪併
    舉論述，同時宣告所犯各罪名，包括各罪有無加重、減免其
    刑之情形，亦應說明論列，量刑時併衡酌輕罪部分量刑事由
    ，評價始為充足，然後依刑法第55條前段規定「從一重處斷
    」，非謂對於其餘各罪可置而不論。因此，法院決定處斷刑
    時，雖以其中最重罪名之法定刑，做為裁量之準據，惟於裁
    量其輕重時，仍應將輕罪合併評價在內（最高法院108年度
    台上字第4405、4408號判決意旨參照）。被告迭於警詢、偵
    訊及本院準備程序及審理時均坦承犯罪，是被告就所犯洗錢
    防制法部分，依上開規定原應減輕其刑；雖依照前揭罪數說
    明，被告本案2次犯行各係從一重論處三人以上共同犯加重
    詐欺取財罪，該重罪並無法定減刑事由，無從再適用上開條
    項規定減刑，然揆諸前開判決意旨，就被告此部分想像競合
    輕罪得減刑部分，本院於依照刑法第57條量刑時，將併予審
    酌，併予敘明。
  ㈦爰以被告之責任為基礎，並審酌其正值青壯，不思循正途獲
    取經濟收入，擔任車手提領款項後交付贓款予其他詐欺共犯
    之角色，致告訴人2人因此受有財產上損失，參與本案犯罪
    分工甚深，再被告所為破壞社會秩序及社會成員間之互信基
    礎，殊值非難；復考量被告犯後雖已坦承犯行，然迄今尚未
    與告訴人2人達成調解並賠償損害之情形，兼衡其自述為高
    中肄業之智識程度、入監前從事清潔工、未婚、無子之生活
    狀況（見本院卷第51頁），以及檢察官具體求處有期徒刑1
    年10月以下之意見等一切情狀，量處如主文所示之刑。
  ㈧被告提供之上開帳戶資料，就帳戶部分，遭通報警示後，已
    無法再供正常交易與流通使用，就存摺及金融卡部分，雖未
    扣案，惟所屬帳戶既遭警示銷戶，該存摺及金融卡同無法再
    供交易使用，對被告而言，實質上無何價值及重要性，且上
    開帳戶之存摺及金融卡均非違禁物或法定應義務沒收之物，
    無沒收之必要性，爰均不予沒收。又被告供稱：未因此取得
    報酬等語（見本院卷第51頁），而依卷內現存資料，尚無證
    據證明被告確因本案犯行實際上獲有不法利益，難認被告獲
    有犯罪所得，自無從依刑法第38條之1第1項前段之規定，宣
    告沒收。再被告就所收取之贓款，已轉交前開詐欺共犯，非
    屬被告所有，亦非在其實際掌控中，被告就所掩飾、隱匿之
    財物不具所有權及事實上處分權，無從依洗錢防制法第18條
    第1項之規定，就被告所收取之全部金額諭知沒收，均併予
    敘明。 
據上論斷，應依刑事訴訟法第273條之1第1項、第299條第1項前
段，判決如主文。
本案經檢察官詹雅萍提起公訴，檢察官黃建銘到庭執行職務。
中　　華　　民　　國　　111 　年　　9 　　月　　27　　日
                  刑事第五庭  法　官  巫美蕙  
以上正本證明與原本無異。
如不服本判決應於收受判決後20日內向本院提出上訴書狀，並應
敘述具體理由；其未敘述上訴理由者，應於上訴期間屆滿後20日
內向本院補提理由書（均須按他造當事人之人數附繕本）「切勿
逕送上級法院」。
告訴人或被害人對於判決如有不服具備理由請求檢察官上訴者，
其上訴期間之計算係以檢察官收受判決正本之日期為準。　　　
中　　華　　民　　國　　111 　年　　9 　　月　　27　　日
                              書記官  林婷儀
附錄本案論罪科刑法條：
中華民國刑法第339條之4第1項第2款
犯第339條詐欺罪而有下列情形之一者，處1年以上7年以下有期
徒刑，得併科1百萬元以下罰金：
二、三人以上共同犯之。
洗錢防制法第14條第1項
有第二條各款所列洗錢行為者，處7年以下有期徒刑，併科新臺
幣5百萬元以下罰金。

附表：（以下金額均為新臺幣）
編號 告訴人 詐騙時間、方式 匯入第一層帳戶之時間、金額、帳戶 由第一層帳戶匯入第二層帳戶之時間、金額、帳戶 主文 １ 甲○○ 詐欺集團成員於109年9月起向甲○○佯稱：可以在「fxtrading currency exchange投資外匯交易平台」為投資等語，致甲○○陷於錯誤，而依指示匯款至右列第一層帳戶內。  110年2月26日15時46分、49分各匯款180萬元、180萬元至吳俊忠（經臺灣臺南地方檢察署檢察官分別以110年度營偵字第1269號、111年度營偵字第944號為不起訴處分確定）所申設之玉山商業銀行帳號0000000000000號帳戶 110年2月27日0時21分（起訴書誤載為27分，應予更正）許，將左列吳俊忠帳戶內之43萬2,500元轉帳至陳勝峯上開帳戶內 陳勝峯三人以上共同犯詐欺取財罪，累犯，處有期徒刑壹年伍月。 ２ 乙○○ 詐欺集團成員於109年12月起向乙○○佯稱：可以在「FXTRADING」上操作外匯交易投資，保證獲利，穩賺不賠等語，致乙○○陷於錯誤，而依指示轉帳至右列第一層帳戶內。 110年2月26日18時49分、50分各轉帳5萬元、5萬元至吳俊忠所申設之玉山商業銀行帳號0000000000000號帳戶  陳勝峯三人以上共同犯詐欺取財罪，累犯，處有期徒刑壹年壹月。